智慧財產法院刑事判決
                                 99年度刑智上易字第110號
上　訴　人　林郁雯　　　　
即　被　告　　　　　　　　號
上列上訴人因違反商標法案件，不服臺灣高雄地方法院99年度智
易字第11號，中華民國99年10月13日第一審判決（起訴案號：臺
灣高雄地方法院檢察署98年度偵字第26968 號），提起上訴，本
院判決如下：
    主  文
上訴駁回。
林郁雯緩刑貳年，並應依本院99年度附民上字第25號附帶民事和
解筆錄給付被害人新加坡商麵包物語有限公司新台幣參拾萬元，
其給付方法為：自民國100 年3 月20日起至清償日止，於每月二
十日按月給付拾萬元。如有一期不給付，視為全部到期。
    事  實
一、林郁雯係址設高雄市○○區○○路292 號「宏力聯合股份有
    限公司」（下稱宏力公司）負責人，明知「Bread Talk」、
    「麵包物語」、「面包新語」等商標圖樣，均係新加坡商麵
    包物語（私人）有限公司股份有限公司（下稱新加坡麵包物
    語公司）向經濟部智慧財產局（下稱智慧財產局）申請註冊
    公告（註冊審定號、註冊日期、註冊公告日期、期限均詳如
    附表所示），就商品類別第30項（商品或服務名稱：麵包等
    ）、第43類（商品或服務名稱：咖啡廳等），享有商標專用
    權，現仍在專用期間，未經商標權人新加坡麵包物語公司同
    意，不得就同一商品或服務，使用相同或類似之註冊商標，
    竟基於同一商品及服務使用近似商標之集合犯意，自民國94
    年7 月15日起至98年4 月17日止，先後在宏力公司位於高雄
    市○○區○○○路386 號（榮○○○區○○○○市○○○路
    100 號B1（高醫誠品）及高雄市○○○路427 號（大統新世
    紀B1）及463 號（民族大樂店）等販售麵包、蛋糕及咖啡等
    飲料之門市店面，將「BREAD TALK」及「面包物語」等近似
    新加坡麵包物語公司上開註冊商標之商標圖案，懸掛於其前
    揭各門市之招牌上，足以混淆一般消費者，使消費者誤認上
    開門市所販售及提供之商品或服務，與新加坡麵包物語公司
    相同或相關聯。嗣新加坡麵包物語公司得知後，於98年3 月
    12日委請律師發函告知林郁雯，並請其停止使用上述「
    BREAD TALK」及「面包物語」等商標圖案，惟林郁雯於同年
    月13日收受後該律師函後，遲至98年4 月17日方始停止使用
    「BREAD TALK」及「面包物語」等商標圖案。
二、案經新加坡麵包物語公司訴由臺灣高雄地方法院檢察署檢察
    官偵查起訴。
    理  由
壹、證據能力部分：
一、按被告以外之人於審判外之言詞或書面陳述，除法律有規定
    者外，不得作為證據；又被告以外之人於審判外之陳述，雖
    不符合同法第159 條之1 至第159 條之4 之規定，但經當事
    人於審判程序同意作為證據，法院審酌該言詞陳述或書面陳
    述作成時之情況，認為適當者，亦得為證據。當事人、代理
    人或辯護人於法院調查證據時，知有第159 條第1 項不得為
    證據之情形，而未於言詞辯論終結前聲明異議者，視為有前
    項之同意，刑事訴訟法第159 條第1 項及第159 條之5 分別
    定有明文。經查，本判決下列所引用之各該被告以外之人於
    審判外之陳述（包含書面陳述），固屬傳聞證據，但檢察官
    、被告於本院準備程序及審判期日中，均表示無意見，且
    當事人未於言詞辯論終結前聲明異議，本院審酌該等證據作
    成之情況，認為適於為本件認定事實之依據，依刑事訴訟法
    第159 條之5 第2 項規定，應具有證據能力，合先敘明。
二、其餘本判決所引用之卷內文書證據及物證之證據能力部分，
    並無證據證明係公務員違背法定程序所取得，檢察官及被告
    於原審或本院均未主張排除前開物證之證據能力，且迄於原
    審或本院言詞辯論終結前均未表示異議，本院經審酌前開物
    證並非公務員違背法定程序所取得，亦無刑事訴訟法第159
    條之4 顯有不可信之情況，故上揭物證均有證據能力。
三、至卷附照片，係傳達照相當時現場情況，而透過照片傳達情
    形與現場實況在內容上之一致性，並不存在人對現實情形之
    知覺、記憶所經常發生的表現錯誤，是認照片之性質係非供
    述證據，並無傳聞法則之適用，且亦別無證據證明上開照片
    有經偽造、變造或不法之情形，自有證據能力。
貳、實體部分：
一、上述犯罪事實，業據被告林郁雯於本院審理時坦承不諱（見
    本院卷第51、68、69頁），核與告訴代理人陳絲倩律師於偵
    查中證訴情節相符，並有下列證據可資佐證：
  (一)「BreadTalk 」、「麵包物語」、「面包新語」等字樣，業
    據告訴人新加坡麵包物語公司分別於附表所示日期註冊公告
    ，分別限定於如附表所示「商品類別」之「030 麵包」、「
    043 咖啡廳」等商品或服務名稱而使用，現仍在專用期間之
    事實，有智財局商標資料檢索服務在卷可按（參偵一卷第5
    至8 頁）；是上開商標既經告訴人申請取得商標權之註冊公
    告在案，並限定於上開商品或服務名稱而使用，則依商標法
    第29條規定，除有同法第30條規定外，告訴人於專用期限內
    ，取得上開商標之商標權，且非經告訴人同意，任何人均不
    得於同一或類似之商品或服務，使用近似於其註冊商標，且
    致相關消費者混淆誤認之商標。
  (二)被告係宏力公司負責人，於94年7 月15日起，先後在高雄市
    ○○區○○○路386 號（榮○○○區○○○○市○○○路
    100 號B1（高醫誠品）及高雄市○○○路427 號（大統新世
    紀B1）及463 號（民族大樂店）等地開立販售麵包、蛋糕、
    咖啡之門市店面，並懸掛「BREAD TALK」及「面包物語」之
    商標圖案作為其門市招牌，嗣因告訴人於98年3 月12日委請
    律師發函告知請其停止使用上述商標，被告於同年月13日收
    受該律師函後，遲至98年4 月17日方始停止使用之事實，業
    據被告自承不諱，並有營利事業登記公示資料查詢、公司及
    分公司基本資料查詢、美德耐商場廠商契約書、博仲法律事
    務所函以及現場外觀照片4 張附卷可稽（參偵一卷第9 至21
    頁，本院二卷第47頁）；顯見被告所使用「BREAD TALK」、
    「面包物語」等商標之時間點，均在告訴人取得附表所示商
    標之商標權後，則被告上開所為，已無商標法第30條第1 項
    第3 款情形之適用至明。且衡之被告所開立之上開店面，係
    販售麵包、蛋糕、咖啡等商品及服務，在商標法之商品及服
    務分類表中，應屬「030 麵包、蛋糕」、「043 咖啡廳」之
    商品服務類別，此自與告訴人上開商標登記之商品、服務名
    稱相同，是依商標法之商品及服務分類表規定，被告所經營
    上開門市之商品服務類別，與告訴人上開商標之登記，應屬
    「同一商品、服務」類別，至為灼然。
  (三)再者，觀之被告所經營上開門市所使用之「BREAD TALK」、
    「面包物語」商標，其中「BREAD TALK」，與告訴人如附表
    編號1 、2 所示商標僅有設色及大小寫之些微差異，另「面
    包物語」，與告訴人如附表編號3 所示商標讀音完全相同，
    且其外觀與告訴人如附表編號3 、4 所示商標相較，分別僅
    有「物」與「新」、「面」與「麵」之差異，可見被告上開
    商標與告訴人如附表編號3 、4 所示商標，在外觀與讀音均
    有相似之處；又「面包」實係「麵包」一詞之簡體字用語，
    以當今兩岸交流日趨頻繁，網路名詞應用無遠弗屆之情況，
    大陸地區使用之簡體字用語也日漸為國人所熟識，是被告與
    告訴人之上開商標在觀念上亦有相近之處；再參以被告與告
    訴人上開商標均指定使用於麵包、蛋糕等點心及茶葉、咖啡
    等飲料之同一或類似商品，在功能、材質、產製、行銷管道
    等均具有相同或關聯之處，如果標上相同或近似商標，依一
    般社會通念或市場交易情形，易使商品或服務消費者誤認其
    為來自相同或雖不相同但有關聯之來源，而屬類似之商品，
    足徵被告使用近似於告訴人如附表所示商標之「BREAD TALK
    」、「面包物語」等，客觀上確有使相關消費者產生混淆誤
    認之虞，已甚顯明。
  (四)綜上所述，本件事證明確，被告於本院審理之自白與事實相
    符，其上開犯行，應堪認定。
二、核被告所為，係違反商標法第81條第3 款之侵害商標權罪。
    又刑事法若干犯罪之行為態樣，本質上原具有反覆、延續實
    行之特徵，立法時既予特別歸類，定為犯罪構成要件之行為
    要素，則行為人基於概括之犯意，在密切接近之一定時、地
    持續實行之複次行為，倘依社會通念，於客觀上認為符合一
    個反覆、延續性之行為觀念者，於刑法評價上，即應僅成立
    一罪，俾免有重複評價、刑度超過罪責與不法內涵之疑慮；
    學理上所稱「集合犯」之職業性、營業性或收集性等具有重
    複特質之犯罪均屬之，例如經營、從事業務、收集、販賣、
    製造、散布等行為概念者是（最高法院95年度台上字第1079
    號、第3937號、第4686號判決意旨參照），本件被告自94年
    7 月15日起至98年4 月17日止，使用近似告訴人如附表所示
    商標之營業性行為，係在密集期間內以相同之方式持續進行
    ，未曾間斷，是其使用近似商標之犯行，即具有反覆、延續
    實行之特徵，從而在行為概念上，縱有多次舉措，仍應評價
    認係包括一罪之集合犯，應論以一罪。
三、原審以被告犯行明確，適用商標法第81條第3 款、刑法第11
    條前段、第41條第1 項前段之規定，並審酌商標有辨識商品
    及服務來源功用，權利人須經過相當時間並投入大量資金於
    行銷及品質改良，始使該商標具有代表一定品質效果，本件
    被告為貪圖利益，使用近似告訴人商標圖樣，對商標權人潛
    在市場利益造成侵害非小，犯後態度，及其動機、手段、前
    無任何犯罪科刑記錄，素行尚可等一切情狀，量處有期徒刑
    參月之刑，並考量其犯罪情節，諭知如易科罰金折算標準，
    經核其認事用法，並無違誤，原判決關於科刑之部分，已依
    刑法第57條之規定，審酌被告之素行、動機、犯罪手段、犯
    罪後態度等一切情狀，而為量刑之準據，經核並無量刑輕重
    失衡等裁量權濫用之情形，量刑尚屬妥適。被告以請求從輕
    量刑為由而提起上訴，並無理由，應予駁回。末查，被告前
    未曾因故意犯罪受有期徒刑以上刑之宣告，此有臺灣高等法
    院被告前案紀錄表在卷可憑，且其已與告訴人達成和解，告
    訴人已當庭表示同意給予被告緩刑機會（見本院卷第53頁）
    ，並有附帶民事和解筆錄可稽，本院審酌被告係因一時失慮
    致觸犯本案刑責，其經此論罪科刑之教訓，應知所警惕，信
    無再犯之虞，對其所宣告之刑以暫不執行為適當，爰宣告緩
    刑2 年，以勵自新。並依刑法第74條第2 項第3 款規定，諭
    知被告應依本院99年度附民上字第25號附帶民事和解筆錄給
    付告訴人新加坡商麵包物語有限公司新台幣參拾萬元，其給
    付方法為：自民國100 年3 月20日起至清償日止，於每月二
    十日按月給付拾萬元。如有一期不給付，視為全部到期。若
    被告不履行此一負擔，且情節重大足認原宣告之緩刑難收其
    預期效果，而有執行刑罰之必要者，依刑法第75條之1 第1
    項第4 款之規定，得撤銷其緩刑宣告，併此敘明。
據上論斷，應依刑事訴訟法第368 條，刑法第74條第1 項第1 款
、第2 項第3 款，判決如主文。
本案經檢察官羅雪梅到庭執行職務。
中　　華　　民　　國　　100　 年　　5　　 月　　2　　 日
　　 　　　 　  　  智慧財產法院第一庭
                          審判長法　官  李得灶
                                法　官  汪漢卿
                                法　官　王俊雄
以上正本證明與原本無異。
不得上訴。
中　　華　　民　　國　　100　 年　　5　　 月　　2　　 日
                                書記官  王英傑

附錄本案論罪法條：
商標法第81條
未得商標權人或團體商標權人同意，有下列情形之一者，處3 年
以下有期徒刑、拘役或科或併科新臺幣二十萬元以下罰金：
一、於同一商品或服務，使用相同之註冊商標或團體商標者。
二、於類似之商品或服務，使用相同之註冊商標或團體商標，有
    致相關消費者混淆誤認之虞者。
三、於同一或類似之商品或服務，使用近似於其註冊商標或團體
    商標之商標，有致相關消費者混淆誤認之虞者。